臺灣桃園地方法院民事判決
110年度訴字第2548號
原      告  江在展  

被      告  陳柏恩  
            施柏嘉  
上列當事人間請求損害賠償事件，本院於民國111年5月26日言詞
辯論終結，判決如下：
    主      文
一、被告應連帶給付原告新臺幣498,600元，及被告乙○○自民國1
    11年2月6日起、被告甲○○自民國111年2月20日起，均至清償
    日止，按週年利率5%計算之利息。
二、原告其餘之訴駁回。
三、訴訟費用由被告連帶負擔27%，餘由原告負擔。
四、本判決第1項得為假執行。但被告如以新臺幣498,600元為原
    告預供擔保後，得免為假執行。
五、原告其餘假執行之聲請駁回。
    事實及理由
壹、程序方面：
    本件被告均經合法通知，無正當理由未於最後言詞辯論期日
    到場，核無民事訴訟法第386 條各款所列情形，爰依原告之
    聲請，由其一造辯論而為判決。
貳、實體方面：
一、原告主張：被告2 人因協調渠等友人林子艷與程宥崴間之糾
    紛不成，於民國108 年3 月30日晚間11時45分許，前往程宥
    威之老闆即原告所承租位於桃園市○○區○○路000 號店面（下
    稱系爭店面）門口，手持棍棒敲打店面鐵捲門、門口木樁，
    並以石頭、物品砸毀店面採光罩，足生損害於原告。被告2
    人另以棍棒砸毀訴外人施珀銓所有停放在系爭店面門口之車
    牌號碼000-0000號自用小客車（下稱系爭車輛）擋風玻璃、
    駕駛座玻璃、兩側後視鏡等物，均令不堪使用。被告上開行
    為業經本院刑事庭判決有罪在案，又施珀銓已將系爭車輛毀
    損之債權讓與原告，爰依民法侵權行為法律關係提起本件訴
    訟，請求被告應連帶賠償原告新臺幣（下同）1,846,400元
    （含營業收入64萬元、系爭車輛維修費20,900元、系爭店面
    修繕費425,500元、租金損失14萬元、律師費8萬元、薪資損
    失24萬元、精神慰撫金30萬元）等語。並聲明：㈠被告應連
    帶給付原告1,846,400元，及自起訴狀繕本送達翌日起至清
    償日止，按週年利率5%計算之利息；㈡願供擔保請准宣告假
    執行。
二、被告均未於言詞辯論期日到場，亦未提出書狀，作何聲明或
    陳述。
三、經查，原告主張被告2人於上開時、地，持棍棒敲打系爭店
    面鐵捲門、門口木樁，並以石頭、物品砸毀店面採光罩，再
    以棍棒砸毀系爭車輛之擋風玻璃、駕駛座玻璃、兩側後視鏡
    等物，被告2人因該行為經臺灣桃園地方檢察署檢察官提起
    公訴，復經本院刑事庭以109年度審原簡字第71號刑事簡易
    判決判處被告共同犯毀損他人物品罪，處罰金1萬元，如易
    服勞役，以1,000 元折算1 日，嗣檢察官提起上訴，亦經本
    院刑事庭以110年度原簡上字第3號刑事判決駁回上訴確定等
    情，有刑案判決書及桃園市政府警察局桃園分局大樹派出所
    調閱監視器畫面，被告手持棍棒毀損系爭店面及車輛之監視
    器錄影翻拍照片、現場照片在卷可稽（見本院卷第21至25、
    84至86、91至97頁），並經本院調閱刑案全卷核閱無訛，堪
    信為真實。被告2人已收受本件言詞辯論期日通知及起訴狀
    繕本，對於原告主張之事實，已於相當時期受合法之通知，
    於言詞辯論期日不到場，亦未提出答辯書狀爭執，依民事訴
    訟法第280 條第3 項準用同條第1項規定，視同自認，是原
    告上開主張，堪信為真實。
四、得心證之理由：
  ㈠按因故意或過失，不法侵害他人之權利者，負損害賠償責任
    ；數人共同不法侵害他人之權利者，連帶負損害賠償責任；
    不法毀損他人之物者，被害人得請求賠償其物因毀損所減少
    之價額，民法第184 條第1 項前段、第185 條第1 項前段、
    第196 條分別定有明文。被告共同故意毀損系爭店面及車輛
    ，自應連帶負侵權行為損害賠償責任。
　㈡次按負損害賠償責任者，除法律另有規定或契約另有訂定外
    ，應回復他方損害發生前之原狀。第1項情形，債權人得請
    求支付回復原狀所必要之費用，以代回復原狀；損害賠償，
    除法律另有規定或契約另有訂定外，應以填補債權人所受損
    害及所失利益為限，民法第213 條第1 項、第3 項、第216 
    條第1 項分別定有明文。茲就原告所得請求被告賠償之項目
    及金額，分別審酌如下：
  ⒈營業收入損失：
　　原告主張系爭店面遭毀損前裝潢已完成，準備營運作為檳榔
    門市，每月營收約18萬元，扣除人事、水電費等成本後，淨
    利為每月16萬元，因被告毀損店面裝潢設備，致4個月無法
    營業，而受有64萬元損失等語，固據提出108年度9月及10月
    銷售額各乙紙為憑（見本院卷第137、139頁），惟該等資料
    僅為原告自行製作之表格，難逕以此佐證為其無法使用系爭
    店面期間每月已有上開營收數額或實際人事等成本之支出，
    故原告主張每月營收損失達16萬元，尚難遽信為真。惟審諸
    系爭店面確因被告毀損行為須修繕方能營業使用，故本院認
    應以勞動部發布之108 年度最低基本工資每月23,100元作為
    原告每月收入之計算基準，較為適當，再原告所稱4個月無
    法營業，並未提出任何事證以實其說，審酌原告提出系爭店
    面修繕之估價單，工項為9項（見本院卷第9頁），並非複雜
    之工程，且依原告及施珀銓於警詢中所述，事發時系爭店面
    尚未完成裝潢（見少連偵卷第142、182頁），原告前開主張
    裝潢已完成云云，顯然不實，原告因此事故需重新修繕之時
    間，應可以與原裝潢未完工之部分一起進行，認本件原告請
    求無法營業之時間以1 個月為適當，據此計算原告所受之營
    業收入損失應為23,100元（23,100元×1 月＝23,100元）。逾
    此範圍即屬無據，應予駁回。
　⒉車輛維修費：
　　施珀銓雖於刑事案件中對被告提出毀損告訴，並將對被告之
    系爭車輛損害賠償請求權讓與原告，有原告所提債權讓與證
    明書1 份在卷可稽（見本院卷第127頁），然施珀銓是否為
    系爭車輛登記車主，經命原告提出行車執照，迄至言詞辯論
    終結止，均未提出，卷內復無任何施珀銓為車主之證明資料
    ，已難認原告得對被告請求賠償系爭車輛之損害。從而，原
    告以此主張受有車輛維修費損害20,900元，顯不足採。
　⒊店面修繕費：
　　原告就系爭店面裝潢設備修繕部分經估價後為425,500元，
    業據提出估價單為證（見本院卷第9頁），核其中所載項目
    包括木作及油漆工程、雨遮及鐵捲門、拉門等設備之受損範
    圍，與被告於刑案中自承毀損系爭店面鐵捲門、門口木樁，
    及以石頭、物品砸毀店面採光罩等物之情相符，原告復提出
    系爭店面毀損前原先施作項目之估價單比對參照(見本院卷
    第141頁)，堪認係回復原狀所必要之費用，故原告請求被告
    賠償此部分修繕費425,500元，即屬有據。
　⒋租金損失：
　　原告主張以每月35,000元之租金承租系爭店面1、2樓，惟未
    提出任何支付租金之證明，參以此筆租金費用為原告預定經
    營檳榔門市或其他辦公用途所需支出之成本，無論被告有無
    毀損行為、系爭店面是否因毀損不能營業使用，原告依租賃
    契約本需支出，是原告已支付4個月租金共14萬元，並非被
    告不法毀損行為所生之損害，此部分費用尚不得請求被告賠
    償。
　⒌律師費：
　　按損害賠償之債，以有損害之發生及有責任原因之事實，並
    二者之間，有相當因果關係為成立要件，故原告所主張損害
    賠償之債，如不合於此項成立要件者，即難謂有損害賠償請
    求權存在（最高法院48年台上字第481 號判例意旨參照）。
    原告以其因被告之侵權行為，而受有支出8萬元律師費之損
    害乙節，惟此部分為原告主張其自身權益所生之費用，尚難
    認與被告侵權行為所生之損害間有相當因果關係，是原告此
    部分之請求，核屬無據，不應准許。
　⒍薪資損失：
　　原告主張因被告不法毀損行為致其4 個月無法工作，受有24
    萬元之收入損失等語，固據提出在職薪資證明書為證（見本
    院卷第143頁）。惟上開書面乃原告自行開立，已難認為真
    ，參以本院調取原告108 年度稅務電子閘門財產所得調件明
    細表，其並無申報薪資或執行業務所得，且於108年1月1日
    至109年12月31日期間，亦查無原告投保資料之記載（見本
    院個資等文件卷），且原告既為系爭店面之負責人，本院前
    已准許原告請求無法營業之損失23,100元，此部分應係重覆
    請求，不能准許。
　⒎精神慰撫金：
　⑴本件被告對系爭店面毀損之故意行為，依一般社會觀念，含
    有濃厚之威脅、恫嚇意味，足以使一般人感覺生命、身體、
    財產受到威脅，原告就系爭店面遭毀損破壞情狀仍餘悸猶存
    ，畏懼使用（見本院卷第111頁），被告2人所為前開毀損行
    為已對原告造成心理上之恐懼與壓力，原告之精神上自受有
    相當痛苦，則原告就此請求被告賠償非財產上損害，即屬有
    據。
　⑵按慰撫金之賠償，其核給之標準固與財產上損害之計算不同
    ，然非不可斟酌雙方身分資力與加害程度，及其他各種情形
    核定相當之數額（最高法院51年台上字第223 號判例意旨參
    照）。兩造之財產所得有本院依職權調閱兩造之稅務電子閘
    門財產所得調件明細表可稽（見本院個資等文件卷），本院
    審酌原告學歷為高職肄業，每月收入10萬元以上，被告2人
    於行為時為18歲之未成年人，年紀尚輕，暨原告所受之損害
    、痛苦程度、被告2 人行為態樣及事後態度等一切情狀，認
    原告請求被告賠償非財產上之損害即精神慰撫金以5萬元為
    適當，逾此範圍則屬無據，應予駁回。
　⒏綜上，原告得請求被告賠償之金額為498,600元（即營業收入
    損失23,100元、店面修繕費425,500元、精神慰撫金5萬元）
    。
五、末按給付無確定期限者，債務人於債權人得請求給付時，經
    其催告而未為給付，自受催告時起，負遲延責任。其經債權
    人起訴而送達訴狀，或依督促程序送達支付命令，或為其他
    相類之行為者，與催告有同一之效力；遲延之債務，以支付
    金錢為標的者，債權人得請求依法定利率計算之遲延利息；
    應付利息之債務，其利率未經約定，亦無法律可據者，週年
    利率為5%，民法第229 條第2 項、第233 條第1 項前段、第
    203 條分別定有明文。本件原告依侵權行為損害賠償法律關
    係，請求被告負損害賠償責任，為無確定期限、無從另為約
    定利率之債務，是原告自得依上開規定請求自被告收受起訴
    狀繕本翌日起，至清償日止按週年利率5%計算之利息。而本
    件民事起訴繕本係於111年2月5日（於111年1月26日寄存派
    出所，依法經10日發生送達效力，見本院卷第49頁）、111
    年2月19日（於111年2月9日寄存派出所，依法經10日發生送
    達效力，見本院卷第53頁）分別送達被告乙○○、甲○○，從而
    ，原告就前開金額併請求被告乙○○自111年2月6日、被告甲○
    ○自111年2月20日起，均至清償日止，按週年利率5%計算之
    利息，即屬有據。
六、綜上所陳，原告依民法共同侵權行為之法律關係，請求被告
    連帶給付如主文第1 項所示之金額及利息，為有理由，應予
    准許。逾此範圍之請求，為無理由，應予駁回。又原告勝訴
    部分係屬所命給付之金額未逾50萬元，依民事訴訟法第389 
    條第1 項第5 款之規定，應依職權宣告假執行，原告雖陳明
    願供擔保聲請宣告免為假執行，惟本院既已依職權宣告假執
    行，因認原告此部分聲請，僅為促請本院為職權發動，自無
    庸就其聲請而為准駁之裁判，並依同法第392 條第2 項，依
    職權為被告預供擔保，得免為假執行之宣告。至原告敗訴之
    部分，其假執行之聲請即失所附麗，應併予駁回。
七、本件為判決之基礎已臻明確，原告其餘主張、陳述並所提證
    據均與本件之結論無礙，爰不再一一論述，附此敘明。
八、訴訟費用負擔之依據：民事訴訟法第79條、第85條第2 項。
中　　華　　民　　國　　111 　年　　7 　　月　　5　　 日
                  民事第二庭    法　官　呂如琦
正本係照原本作成。
如對本判決上訴，須於判決送達後 20 日內向本院提出上訴狀。
如委任律師提起上訴者，應一併繳納上訴審裁判費。
中　　華　　民　　國　　111 　年　　7 　　月　　6 　　日
　　　　　　　　　　　　　　　　書記官  王志成